【裁判字號】    99,聲判,211
【裁判日期】    991214
【裁判案由】    聲請交付審判
【裁判全文】
臺灣臺北地方法院刑事裁定             99年度聲判字第211號
聲  請  人
即  告訴人  汪瑞筠
代  理  人  王寶蒞律師
被      告  陳江玉霞
上列聲請人即告訴人因告訴被告過失傷害案件，不服臺灣高等法
院檢察署檢察長於中華民國99年10月14日99年度上聲議字第7467
號駁回再議之處分（原不起訴處分案號：臺灣臺北地方法院檢察
署檢察官99年度偵字第21163 號），聲請交付審判，本院裁定如
下：
    主  文
聲請駁回。
    理  由
一、按告訴人不服上級法院檢察署檢察長或檢察總長認再議為無
    理由而駁回之處分者，得於接受處分書後10日內委任律師提
    出理由狀，向該管第一審法院聲請交付審判；法院認交付審
    判之聲請不合法或無理由者，應駁回之，刑事訴訟法第258
    條之1 、第258 條之3 第2 項前段，分別定有明文。經查，
    本件聲請人汪瑞筠以被告陳江玉霞涉犯過失傷害罪嫌，向臺
    灣臺北地方法院檢察署提出告訴，經該署檢察官偵查後，於
    民國99年9 月13日以99年度偵字第21163 號為不起訴處分，
    聲請人不服，聲請再議，經臺灣高等法院檢察署檢察長認再
    議為無理由，於99年10月14日以99年度上聲議字第7467號駁
    回聲請人再議之聲請，聲請人於99年10月19 日 收受該駁回
    再議之處分書後，復於法定期限內即同年10月22日委任律師
    具狀向本院聲請交付審判，程序係屬合法，合先敘明。
二、聲請交付審判意旨略以：聲請人汪瑞筠雖於99年1 月4 日在
    臺北市○○區○○路522 號前，與由陳傳全所駕駛、左後座
    搭載被告陳江玉霞之車號AV-0049 號自用小客車發生車禍而
    受有傷害，惟聲請人迄至99年6 月14日向臺北市政府警察局
    交通大隊申請道路交通事故初步分析研判表時，始確知犯罪
    行為人之真實身分為被告陳江玉霞。從而，聲請人於99年7
    月26日至臺北市政府警察局萬華分局製作筆錄並表明訴追被
    告陳江玉霞之過失傷害犯行，尚未逾越刑事訴訟法第236 條
    第1 項規定之告訴期間。另駁回再議處分書援引聲請人及其
    父汪錦堯於99年7 月24日警詢中之陳述、聲請人與被告之子
    陳傳全簽立之和解書，逕認聲請人於99年1 月5 日業已知悉
    犯人為被告陳江玉霞等情，已屬速斷，且有認定事實不憑證
    據及未盡調查能事之違誤，核被告所為顯已觸犯刑法第284
    條第1 項之過失傷害罪，爰聲請准予裁定交付審判等語。
三、又按刑事訴訟法第258 條之1 規定，告訴人得向法院聲請交
    付審判，此乃對於「檢察官不起訴或緩起訴裁量權」制衡之
    一種外部監督機制，法院此時僅就檢察官所為不起訴或緩起
    訴之處分是否正確加以審查，以防止檢察機關濫權。依此立
    法精神，同法第258 條之3 第3 項規定：「法院就交付審判
    之聲請為裁定前，得為必要之調查」，其所謂「得為必要之
    調查」，係指調查證據之範圍應以偵查中曾顯現者為限，不
    可就新提出之證據再為調查，亦不可蒐集偵查卷以外之證據
    ，否則將與刑事訴訟法第260 條之再行起訴規定混淆不清。
    又法院於審查交付審判之聲請有無理由時，除認為告訴人所
    指摘不利被告之事證未經檢察機關詳為調查或斟酌，或不起
    訴處分書所載理由違背經驗法則、論理法則或其他證據法則
    者外，不宜率予交付審判，亦有法院辦理刑事訴訟案件應行
    注意事項第118 項可資參照。且法院裁定交付審判，即如同
    檢察官提起公訴使案件進入審判程序，法院裁定交付審判之
    前提，必須偵查卷內所存證據已符合刑事訴訟法第251 條第
    1 項規定「足認被告有犯罪嫌疑」檢察官應提起公訴之情形
    ，亦即該案件已經跨越起訴門檻，否則，縱或法院對於檢察
    官所認定之基礎事實有不同判斷，但如該案件仍須另行蒐證
    偵查，始能判斷應否交付審判者，因交付審判審查制度並無
    如同再議救濟制度得為發回原檢察官續行偵查之設計，是法
    院仍應依同法第258 條之3 第2 項前段規定，以聲請無理由
    裁定駁回。
三、經查：
（一）查本件被告陳江玉霞於99年1 月4 日在臺北市○○區○○
      路522 號前，自其子陳傳全所駕駛之車號AV-0049 號自小
      客車左後座下車時，因被告開啟車門，導致爐婉瑜騎乘之
      車號AUA-871 號重型機車與上開自小客車之左後車門發生
      撞擊，上開機車所搭載之乘客即聲請人汪瑞筠更因而受有
      右髕骨骨折之傷害等情，業經聲請人指訴詳實，並核與陳
      傳全所陳述之案發過程大致相符，此外，亦有道路交通事
      故初步分析研判表、現場圖、案發現場照片及臺北市立聯
      合醫院和平院區99年4 月7 日診斷證明書等件附卷可稽，
      是堪信為真實。
（二）按犯罪之被害人得為告訴，且告訴乃論之罪，其告訴應自
      得為告訴之人知悉犯人之時起，於6 個月內為之，其告訴
      已逾告訴期間者，應為不起訴之處分及諭知不受理之判決
      ，刑事訴訟法第232 條、第237 條第1 項、第252 條第5
      款、第303 條第3 款，分別定有明文。經查，雖聲請人之
      父汪錦堯曾於99年6 月23日具狀向檢察官提出告訴，惟聲
      請人當時已年滿20歲，其父汪錦堯並無從以法定代理人之
      身分，以個人名義獨立提出告訴，故汪錦堯上開所提告訴
      難謂合法，合先敘明。其次，如前所述，本件聲請人因交
      通事故受有傷害之事實係發生於99年1 月4 日，而聲請人
      之父汪錦堯於99年7 月26日至臺北市政府警察局萬華分局
      製作詢問筆錄時，業已明確陳稱：「女兒汪瑞筠事發後，
      心生恐懼，就醫返家擔心父母責罵，並未告知實況，事發
      翌日在爐婉瑜慫恿下與陳傳全以新臺幣1 萬元整達成和解
      ，汪瑞筠『當時』認知本案車禍事故之產生主要係陳江玉
      霞不當開啟左側車門所造成，其並未與陳江玉霞和解」等
      語綦詳，且核與聲請人於99年7 月26日在上開萬華分局製
      作筆錄時所供稱：「本案傷害主要是陳江玉霞不當開啟車
      門所造成，所以跟駕駛人陳傳全簽立和解書，伊也一直在
      等候陳江玉霞的和解與慰問」等語相符，是可知聲請人於
      99年1 月5 日簽立和解書時，業已知悉係被告陳江玉霞涉
      犯本件過失傷害犯行之事實，否則豈有先跟陳傳全簽立和
      解書後，又一直在等待與被告陳江月霞和解之理，另參卷
      附陳傳全與爐婉瑜、聲請人汪瑞筠於99年1 月5 日所簽立
      之和解書1 份，復可知上開人等的確曾於99年1 月5 日達
      成和解，並簽立和解書等情無訛。是以，由上開證據合併
      以觀，顯見聲請人最遲係於簽立上開和解書之時即99 年1
      月5 日，已明確知悉本件涉嫌過失傷害犯行之行為人應為
      被告陳江玉霞，故本件聲請人所陳稱：至99年6 月14日向
      臺北市政府警察局交通大隊申請道路交通事故初步分析研
      判表時，始確知犯罪行為人之真實身分為被告陳江玉霞云
      云，應與事實未符，實難採信。綜上，聲請人遲於99 年7
      月26日製作警詢筆錄時，始表達對被告陳江月霞提出過失
      傷害告訴之意旨，顯業已逾越6 個月之告訴期間，依據上
      開法律之規定，其告訴難認合法。
四、綜上所述，依據本件在偵查中顯現之證據，已足認聲請人有
    逾越告訴期間之告訴不合法情形。從而，原檢察官及臺灣高
    等法院檢察署檢察長審酌偵查卷內現存之證據後，所為之不
    起訴處分及駁回再議處分，並未違反事實及經驗法則，於法
    自無違誤。聲請意旨仍執前詞，以原處分有違背法令之情形
    ，據以指摘原處分違法，而聲請交付審判，為無理由，應予
    駁回。
五、據上論斷，依刑事訴訟法第258條之3第1項、第2項前段，裁
    定如主文。
中    華    民    國    99    年    12    月    14    日
                  刑事第十七庭  審判長法  官  劉煌基
                                      法  官  賴淑美
                                      法  官  葉力旗
上正本證明與原本無異。
本裁定不得抗告。
                                      書記官  林碧華
中    華    民    國    99    年    12    月    14    日

司法院資訊處製作；財團法人民間司法改革基金會備份。
